臺灣臺中地方法院刑事判決　　　　　　　　　　　　　九十年度自緝字第五七六號
　　自　訴　人　勝鈦實業有限公司
　　代　表　人　李仕添
　　代　理　人　丙○○
　　被　　　告　乙　○
右列被告因詐欺案件，經自訴人提起自訴，甲○判決如左：
    主  文
乙○無罪。
    理  由
一、本件自訴意旨略以：被告乙○於民國八十六年九月間，向自訴人購買塑膠粒等貨
    品，並佯稱需貨孔急，而要求自訴人先行供貨，並一再表示定為償付貨款，自訴
    人不疑有他而應允出貨，並依被告乙○之指示於同年九月廿六日送交價值新台幣
    （下同）十五萬五千六百一十元之貨品予被告乙○收受，且併案外人上召國際貿
    易股份有限公司（下稱上召公司）之貨櫃出口中國大陸，詎自訴人於同年十月份
    欲向被告乙○請款，均未獲置理，被告乙○甚至不知去向自訴人始知受騙，因認
    被告乙○涉犯刑法第三百三十九條第一項之詐欺取財罪嫌等語。
二、按犯罪事實應依證據認定之，無證據不得推定其犯罪事實。不能證明被告犯罪者
    ，應諭知無罪之判決，刑事訴訟法第一百五十四條、第三百零一條第一項分別定
    有明文。又告訴人（自訴人）之告訴（自訴），本以使被告受刑事訴追為目的，
    故其陳述是否與事實相符，自應調查其他證據，以資審認，苟其所攻擊之詞，尚
    有瑕疵，則在此瑕疵未究明前，即不得遽採為斷罪之基礎（最高法院六十九年台
    上字第一五三一號判決參照）。又刑事訴訟上證明之資料，無論其為直接或間接
    證據，均須達於通常一般之人均不致有所懷疑，而得確信其為真實之程度，始得
    據為有罪之認定，若其關於被告是否犯罪之證明未能達此程度，而有合理性懷疑
    之存在，致使無從形成有罪之確信，根據「罪證有疑，利於被告」之證據法則，
    即不得遽為不利被告之認定（有最高法院七十六年度臺上字第四九八六號判例可
    稽）。次按，刑法第三百三十九條第一項詐欺罪之成立，以意圖為自己或第三人
    不法之所有，以詐術使人將本人或第三人之物交付為要件，所謂詐術使人交付，
    必須被詐欺人因其詐術而陷於錯誤，若其所用方法，不能認為詐術，亦不致使人
    陷於錯誤即不構成該罪。故如依積極證據足可證明行為人確係意圖不法所有或意
    圖損害他人時，固得論以刑法第三百三十九條之罪，倘若行為人施詐時之意圖尚
    有存疑，依調查之結果復不足以認定其自始具有上述主觀犯罪構成要件，即不能
    概對被告繩以刑事責任。又按，詐欺取財罪之構成要件，須行為人以詐術欺罔他
    人，致使被害人陷於錯誤，而為財物之交付，所謂施用詐術行為之具體內容，不
    外二種：「締約詐欺」：被告於訂約之際，使用詐騙手段，讓自訴人對締約之
    基礎事實發生錯誤之認知（如債務人之信用、資力、及償債能力等事項），而締
    結一個在客觀上對價顯失均衡或一方不具有履約可能之契約者（例如行為人佯稱
    自己資力雄厚，將來必能依約清償云云，先取得被害人信任，進而獲得被害人交
    付之資金，隨即逃逸之情形）。「履約詐欺」：即被告訂約之際，雖然沒有為
    任何積極作為，使被害人對締約之基礎事實之認知發生錯誤，但其卻自始抱著將
    來不履行契約之意思來訂定契約，只打算先行收得被害人之給付，卻無意履行依
    契約所應為之對價給付者。
三、查本件自訴人認被告乙○涉有詐欺犯嫌，係以被告乙○向自訴人購買塑膠粒原料
    後未依約付款，且未主動與自訴人聯繫協商解決債務為其主要論據。訊之被告乙
    ○固坦承確有於右揭時、地向自訴人購買塑膠粒原料而尚未給付價金之事實，惟
    堅詞否認有自訴人所指詐欺犯行，並辯稱：伊與自訴人之代表人熟識多年，伊於
    八十六年九月間至中國大陸發展，本欲從事鞋類生產，乃自大陸地區以傳真方式
    向自訴人購買原料，惟因景氣不佳，且有部分原料為案外人上召公司借用，致未
    能順利生產鞋類出售，加以上開原料因已進入大陸地區，亦無法退運台灣返還自
    訴人，伊實無詐騙自訴人之意等語。經查：
    （一）自訴人所指被告乙○於民國八十六年九月間向自訴人購買塑膠粒等貨品時
          ，有佯稱需貨孔急，要求自訴人先行供貨，並一再表示定為償付貨款之情
          事。惟為被告乙○所否認。自訴人復未能提出任何積極證據，足供為被告
          乙○確有於訂約之時施用詐術，而使自訴人陷於錯誤而訂立買賣契約之認
  定，尚難僅據被告乙○嗣後未為債務之履行，即認其自始即有詐欺犯意。
    （二）刑法上詐欺罪之立法意旨，係禁止行為人於經濟行為中利用不當之方法取
          得不正利益為其規範目的，經濟行為本身原寓有不同程度之不確定性或交
          易風險，交易雙方本應自行估量其主、客觀情事及搜集相關資訊，以作為
          其判斷之參考。亦即交易之當事人本應自行考量對方之資格、能力、信用
          ，及交易內容之投資報酬率、資金風險等因素，故交易秩序雖應保障，惟
          於具體案例中，應就各別交易行為具體判斷有無違背正當經濟秩序之行為
          ，除有上述詐欺罪之具體情事外，非謂當事人之一方無法依約履行，即認
          成立詐欺罪。況買賣交易本身即存有不同程度之不確定性及風險存在，此
          為自訴人可得預見，亦難認自訴人有何陷於錯誤之情形。況查民事債務當
          事人間，若有未依債務本旨履行給付之情形，在一般社會經驗而言，原因
          非一，其因不可歸責之事由無法給付，或因合法得對抗他造主張而拒絕給
          付，甚至債之關係成立後，始行惡意遲延給付，皆有可能，非必出於自始
          無意給付之詐欺犯罪一端；另刑事被告依法不負自證無罪之義務，故在別
          無積極證據之情形下，自難違反刑事訴訟法第一百五十四條之規定，徒以
          被告嗣後之債務不履行之狀態，進而推定被告自始即有不法所有之意圖，
          而轉令其提出有利於己之反證。參以被告乙○於甲○審理中，復已就上開
          貨款與自訴人達成民事和解（有附帶民事訴訟和解筆錄可參），衡之上情
          ，既乏積極證據足以認定被告乙○有何詐欺犯行，應屬民事糾葛，自訴人
          之指訴既有疑竇，自不宜僅憑自訴人之指述，而為被告有罪之判斷基礎，
          揆諸首揭說明暨基於罪疑為輕之原則，應為被告有利之認定。此外，甲○
          復查無其他任何積極證據，足以證明被告乙○有何詐欺犯行，不能證明被
          告犯罪，依法應為被告乙○無罪之判決。
據上論斷，應依刑事訴訟法第三百四十三條、第三百零一條第一項，判決如主文。
中      華      民      國    九十一    年      一      月      四      日
                                    臺灣臺中地方法院刑事第七庭
                                        法  官  林  宗  成
右正本證明與原本無異。
如不服本判決，應於送達後十日內向甲○提出上訴狀（須附繕本），上訴於台灣高等
法院台中分院。
                                        書記官
中      華      民      國    九十一    年      一      月      七      日
